【裁判字號】    91,易,4306
【裁判日期】    920331
【裁判案由】    侵占
【裁判全文】
臺灣高雄地方法院刑事判決                        九十一年度易字第四三六號
    公  訴  人  臺灣高雄地方法院檢察署檢察官
    被      告  甲○○
右列被告因侵占案件，經檢察官提起公訴（九十一年度偵字第二二三八四號），本院
判決如左：
    主  文
甲○○意圖為自己不法之所有，而侵占自己持有他人之物，處有期徒刑肆月，如易科
罰金，以參佰元折算壹日。
    事  實
一、甲○○於民國九十年六月十八日（起訴書誤繕為九十一年一月七日），以展昌便
    利商店（設址於高雄縣鳳山市○○○路一０四號一樓）即施高花忍（甲○○之母
    ，所涉違反動產擔保交易法案件，業經臺灣高雄地方法院檢察署檢察官以九十一
    年度偵字第二０一八二號為不起訴處分確定）之名義，以附條件買賣分期付款方
    式，向奇異資融股份有限公司（下稱奇異公司）購買車牌號碼七Ｍ－八０一八號
    自用小客車，供己使用，約定總價款為新臺幣（下同）一百十八萬九百十二元，
    頭款九萬五千二百元，餘款分四十八期付款，每月為一期，並約定該車之存放地
    點為高雄縣鳳山市○○○路一０四號一樓，且於分期價金付清前，該車之所有權
    仍屬奇異公司所有。詎甲○○受奇異公司託管取得該車後，繳付十期分期價款後
    ，因於九十年間向高雄市○○路之「一心當鋪」借款十萬元尚未清償，竟意圖為
    自己不法所有，以變易持有為所有之意思將該車侵占入己，於九十一年六、七月
    間，將上開自用小客車出質於一心當鋪以抵償前開債務，致奇異公司追索無著。
二、案經奇異資融股份有限公司訴請臺灣高雄地方法院檢察署檢察官偵查起訴。
    理  由
一、訊據被告甲○○坦承以展昌便利商店即其母施高花忍之名義，以附條件買賣之方
    式向奇異公司買受取得上開自用小客車，因積欠他人借款十萬元，該自用小客車
    於九十一年間遭債權人一心當鋪取走償債等情，雖否認有侵占的犯行，辯稱，該
    自用小客車係遭債權人一心當鋪強行取走抵債，並非伊自己質押云云。惟查，前
    揭自用小客車係被告出面以展昌便利商店即其母施高花忍名義與奇異公司接洽，
    以附條件買賣的方式向奇異公司買受取得，且自九十一年五月份起就分期款項未
    為繳付之事實，業據告訴代理人姜豪、沈秋金指述綦詳，且為被告所自承在卷，
    並有動產擔保交易附條件買賣設定登記申請書、附條件買賣契約書各一紙附卷可
    憑。依前開買賣契約書約定事項第七條，展昌便利商店需於清償分期款項之後，
    始取得前開自用小客車之所有權，是展昌便利商店於完全清償之前，僅係依照契
    約之約定持有奇異公司所有之前開自用小客車，至為明確。而被告於偵查中供稱
    ，該自用小客車均係由伊使用等語（見偵查卷九十一年九月十七日、九十一年十
    月一日訊問筆錄），足見該小客車由被告持有管理中甚明。又被告於偵查中已坦
    承伊因於九十年間，向一心當鋪借貸十萬元無力償還，而將上開自用小客車典當
    予一心當鋪等語（見偵查卷九十一年十月一日訊問筆錄），參以自用小客車無汽
    車鑰匙無法啟動，無該車行車執照無法處分，而上開自用小客車既在被告管領中
    ，該車鑰匙及行車執理應由被告保管，茍被告未將鑰匙及汽車行照交付他人，他
    人豈有可能將車開走並加以處分，被告既將持有保管他人之自用小客車出質以抵
    償借款，其有將持有之物變異為所有及不法所有之侵占犯行，應堪認定。被告上
    開所辯，顯係事後卸責之詞，要無可採。本件事證明確，被告犯行洵堪認定。
二、核被告所為，係犯刑法第三百三十五條第一項之侵占罪。爰審酌被告犯罪的動機
    、目的、手段，所購上開自用小客車總價為一百十八萬九百十二元，已付二十二
    萬六千一百九十元，餘款約九十五餘萬元未付，對於奇異公司之危害，犯後尚未
    與告訴人達成和解，犯後否認犯行一切情狀，量處如主文所示之刑，並諭知易科
    罰金之折算標準。
據上論結，應依刑事訴訟法第第二百九十九條第一項前段，刑法第三百三十五條第一
項、第四十一條第一項，罰金罰鍰提高標準條例第一條前段、第二條，判決如主文。
本案經檢察官林慧美到庭執行職務。
中    華    民    國    九十二    年      三      月      三十一        日
                                  臺灣高雄地方法院刑事庭
                                      法  官  何悅芳
右正本證明與原本無異。
如不服本判決，應於判決送達後十日內，向本院提出上訴狀。
                                      書記官  顏宗貝
中    華    民    國    九十二    年      三      月      三十一        日
附錄本案論罪科刑法條：
刑法第三百三十五條
意圖為自己或第三人不法之所有，而侵占自己持有他人之物者，處五年以下有期徒刑
、拘役或科或併科一千元以下罰金。


司法院資訊處製作；財團法人民間司法改革基金會備份。
